臺灣彰化地方法院交通事件裁定        100年度交聲字第593號
原處分機關
即移送機關  交通部公路總局臺中區監理所彰化監理站
異  議  人
即受處分人  莊駿瑋
上列異議人即受處分人因違反道路交通管理處罰條例事件，對於
交通部公路總局臺中區監理所彰化監理站中華民國100年3月28日
所為之處分（原處分案號：彰監四字第裁64-I00000000號）聲明
異議，本院裁定如下：
    主  文
原處分撤銷。
莊駿瑋汽車駕駛人，無重型機車駕駛執照駕駛重型機車，經測試
檢定酒精濃度超過規定標準，壹年內不得考領重型機車駕駛執照
，並應接受道路交通安全講習。
    理  由
一、原處分意旨略以：異議人即受處分人莊駿瑋於民國99年8月
    19日23時許，騎乘車牌號碼PS2-830號重型機車，於彰化縣
    二林鎮○○路與二溪路7段1巷口處為警舉發「駕駛執照吊扣
    期間駕駛汽車，且酒精濃度超過規定標準」違規，爰依道路
    交通管理處罰條例第35條第3項前段規定，裁處吊銷駕駛執
    照，3年內禁止考領。
二、異議意旨略以：伊因酒駕騎乘機車，需吊銷汽車駕照，因而
    不服，為此聲明異議等語。
三、按道路交通安全規則第114 條第2 款規定：「按汽車駕駛人
    飲用酒類或其他類似物後，其吐氣所含酒精濃度超過每公升
    0.25毫克或血液中酒精濃度超過百分之0.05以上者，不得駕
    車」；又按道路交通管理處罰條例第35條第1 項規：「汽車
    駕駛人，駕駛汽車經測試檢定有下列情形之一者，處新臺幣
    1 萬5 千元以上6 萬元以下罰鍰，並當場移置保管該汽車及
    吊扣其駕駛執照一年；因而肇事致人受傷者，並吊扣其駕駛
    執照二年；致人重傷或死亡者，吊銷其駕駛執照，並不得再
    考領：一、酒精濃度超過規定標準。二、吸食毒品、迷幻藥
    、麻醉藥品及其相類似之管制藥品」、同條（第35條）第3
    項規定：「汽車駕駛人經依第1 項規定吊扣駕駛執照，並於
    吊扣期間再有第1 項情形者，處新臺幣6 萬元罰鍰，並當場
    移置保管該汽車及吊銷其駕駛執照；如肇事致人重傷或死亡
    者，吊銷其駕駛執照，並不得再考領」，並應依同條例第24
    條第1 項第2 款之規定接受道路安全講習。次按汽車駕駛執
    照為駕駛汽車之許可憑證，由駕駛人向公路監理機關申請登
    記，考驗及格後發給之，汽車駕駛人經考驗及格，未領取駕
    駛執照前，不得駕駛汽車，道路交通安全規則第50條第1 項
    定有明文。又按汽車駕駛人違反道路交通管理處罰條例規定
    ，應受吊扣駕駛執照處分，於汽車駕駛人係無駕駛執照駕車
    者，在所規定最長吊扣期間內，不得考領駕駛執照，道路交
    通管理處罰條例第67條第6 項亦有明文。
四、經查：
  (一)異議人前因酒後駕車之違規經吊扣其普通小客車駕駛執照
      ，吊扣期間自99年2月8日起至100年2月7日止；惟其於汽
      車駕駛執照吊扣期間之99年8月19日23時許，酒後未領有
      重型機器腳踏車駕駛執照而騎乘車牌號碼PS2-830號重型
      機車，行經彰化縣二林鎮○○路與二溪路7段1巷口處，為
      警舉發「駕駛執照吊扣期間駕駛汽車，且酒精濃度超過規
      定標準(酒精測試檢定為1.20mg/l超過標準值)」之違規，
      且其同一酒後駕車之行為，因同時觸犯刑法第185條之3之
      公共危險罪，經本院以99年度交簡字第1517號判決處有期
      徒刑6 月確定，此有汽車駕駛人資料、機車駕駛人資料、
      汽車暨機車駕照基本資料、彰化縣警察局舉發違反道路交
      通管理事件通知單影本各1 紙、上開判決、臺灣彰化地方
      法院檢察署檢察官聲請簡易判決處刑書、臺灣高等法院被
      告前案紀錄表各1 份在卷可稽，此部分事實均堪認定。
  (二)按汽車駕駛人違規記點資料，汽車、機車應分別處理，並
      分別執行吊扣、吊銷其駕駛執照處分，道路交通管理事件
      統一裁罰標準及處理細則第70條定有明文。又按汽車駕駛
      人受吊扣或吊銷駕駛執照處分時，吊扣或吊銷其持有各級
      車類之駕駛執照，不包括機器腳踏車駕駛執照在內（臺灣
      高等法院臺中分院93年度交抗字第660號裁定、交通部62
      年4 月6 日(62)交路字第26106 號函參照）。復徵諸交通
      道路管理處罰條例第68條之修法意旨，可知吊扣處分僅及
      於違規時所駕駛之該種類車輛之駕駛執照，其他種類車輛
      之駕駛資格並未受影響，從而，同條例第35條第3 項所規
      定之「於吊扣期間再有第1 項情形者」，即應解釋為「駕
      駛執照吊扣期間復酒後駕駛『須領有該等級駕駛執照』之
      車輛」，因已無該種駕駛執照可吊扣，故處罰吊銷其駕駛
      執照，若再次違反上開酒駕規定時，係駕駛他種駕駛執照
      之車輛，則就他種駕駛執照而言，即無所謂駕駛執照之「
      吊扣期間」，原處分機關本得再對他種駕駛執照為吊扣之
      處分，若行為人係無他種駕駛執照而駕駛該種車輛，亦得
      依無照駕駛之規定處罰（臺灣高等法院臺中分院98年度交
      抗字第457 號、臺灣高等法院高雄分院99年度交抗字第36
      1 號裁定意旨參照）。查異議人經吊扣之駕駛執照為小型
      車駕駛執照，其為警舉發本件酒後駕車違規時係駕駛重型
      機器腳踏車，並非於小型車駕駛執照吊扣期間復酒後駕駛
      小型車，原處分遽依道路交通管理處罰條例第35條第3項
      規定裁罰，即有違誤。
  (三)復查，異議人於上開時、地酒後駕駛上開重型機車時，並
      未領有重型機器腳踏車駕駛執照，有機車駕駛人資料、機
      車駕照基本資料在卷可參，其行為同時違反道路交通管理
      處罰條例第35條第1項第1款所定之騎乘重型機器腳踏車經
      測試檢定呼氣酒精濃度超過規定標準，及同條例第21條第
      1項第1款之未領有駕駛執照駕駛機器腳踏車，異議人以一
      駕駛行為同時構成上述2項交通違規，依行政罰法第24條
      第1項前段規定，原應依法定罰鍰額最高之道路交通管理
      處罰條例第35 條第1項第1款規定裁處罰鍰，惟其上開酒
      後駕車之行為同時亦涉犯刑法第185條之3不能安全駕駛動
      力交通工具罪，業經本院判處罪刑並執行完畢，已如前述
      ，依行政罰法第26 條第1項「一事不二罰」規定，自不得
      再依道路交通管理處罰條例第35條第1項第1款裁處罰鍰。
      至接受道路交通安全講習及禁止考領駕照部分，係屬行政
      罰法第26條但書所稱之「其他種類行政罰」，與刑事處罰
      無涉，自得再予裁罰；查異議人於違規當時係無重型機器
      腳踏車駕駛執照駕駛重型機器腳踏車，依前揭說明，原處
      分機關尚無從依道路交通管理條例第35條第1項第1款對異
      議人為吊扣重型機器腳踏車駕駛執照1年之處分，自應依
      道路交通管理處罰條例第67條第6項規定，為異議人於1年
      內不得考領重型機器腳踏車駕駛執照之處分，並依同條例
      第24條第1項第2款規定，施以道路交通安全講習。
五、基上，原處分既有上開於法未洽之處，自應由本院將原處分
    撤銷，並諭知如主文第2項所示之處罰，以期適法。
六、據上論斷，應依道路交通管理處罰條例第87條第2 項、道路
    交通事件處理辦法第19條前段，裁定如主文。
中    華    民    國   100    年    8     月    15    日
                      交通法庭 法  官  黃玉齡
以上正本證明與原本無異
如不服本裁定應於送達後5日內向本院提出抗告狀
中    華    民    國   100    年    8     月    15    日
                               書記官  黃鏽金